臺灣高等法院刑事判決
111年度交上訴字第165號
上  訴  人  
即  被  告  石韓凌

                    
　　　　　　　　　　

上列上訴人即被告因過失傷害案件，不服臺灣桃園地方法院111
年度交易字第100號，中華民國111年7月8日第一審判決（聲請簡
易判決處刑案號：臺灣桃園地方檢察署110年度偵字第22443號）
，提起上訴，本院判決如下：
    主  文
上訴駁回。
    事  實
一、石韓凌未領有自用小客車之駕駛證照，卻於民國109年10月2
    日晚間9時13分許前之某時許，無照駕駛車牌號碼0000-00號
    自用小客車，沿桃園市中壢區榮民路往南向直行，嗣於同日
    晚間9時13分許，行經桃園市中壢區榮民路與興安二街路口
    ，本應注意車前狀況，而依當時天候晴、夜間有照明、柏油
    路面乾燥、無缺陷且無障礙物、視距良好等情況，並無不能
    注意之情事，竟疏未注意及此，貿然前行，適有行人孔○萍
    自上開路口步行橫越榮民路之車道，石韓凌因而駕車碰撞孔
    ○萍，致孔○萍受傷倒地，並受有硬腦膜上出血、硬腦膜下出
    血、蜘蛛膜下腔出血併顱骨切開術後、頭部外傷併顱骨骨折
    、左側顱內出血、骨盆骨折、肺炎併呼吸器依賴、尿路感染
    等傷勢，經治療後，仍受有創傷性硬腦膜下出血、腦震盪、
    硬膜上出血，伴有24小時意識喪失等無法自理生活之重傷害
    。石韓凌於肇事後，在有偵查犯罪權限之公務員知悉其犯行
    前，即向據報前往處理之警員自首，承認其肇事而願接受裁
    判，始查悉上情。
二、案經臺灣桃園地方檢察署（下稱桃園地檢）檢察官指定劉○
    華擔任代行告訴人並提起告訴暨由臺灣桃園地方檢察署檢察
    官偵查後聲請以簡易判決處刑。
    理  由
一、程序部分
㈠按告訴乃論之罪，無得為告訴之人或得為告訴之人不能行使告
  訴權者，該管檢察官得依利害關係人之聲請或依職權指定代行
  告訴人，刑事訴訟法第236條第1項定有明文；又按告訴乃論之
  罪，在法院審理中，可由得為告訴之人向檢察官或司法警察官
  補為告訴，再由檢察官或司法警察官將該告訴狀或言詞告訴之
  筆錄移送法院，以補正訴追要件（最高法院73年台上字第4314
  號判例意旨參照）。查被害人孔○萍於109年10月2日發生本案
  交通事故後，即伴有31分鐘至59分鐘意識喪失之初期照護，且
  硬膜上出血，迄至109年12月23日，被害人孔○萍已患有腦震盪
  、硬膜上出血，伴有24小時以上意識喪失，未回復到先前之意
  識、呼吸器依賴狀態，有衛生福利部桃園醫院110年11月22日
  桃醫醫字第1101912805號函暨病歷紀錄1份在卷可佐（見原審1
  10年度桃交簡字第1680號卷第49至454頁），顯見被害人孔○萍
  於本案交通事故發生後，已無法行使告訴權；又被害人孔○萍
  並無配偶，此有被害人孔○萍之個人戶籍資料查詢結果附卷可
  查（見桃園地檢110年度他字第455號卷第31頁），故本案已無
  得為告訴之人，是檢察官於本案繫屬原審後之111年5月25日指
  定被害人孔○萍之子劉○華擔任代行告訴人，劉○華並當庭對上
  訴人即被告石韓凌提出告訴，有桃園地檢署111年5月26日桃檢
  秀周111蒞3800字第1119059375號函暨筆錄1份在卷可佐（見原
  審111年度交易字第100號卷第53至59頁），揆諸前揭說明，本
  案業經合法告訴而補正訴追要件。
㈡證據能力
  按被告以外之人於審判外之言詞或書面陳述，除法律有規定者
  外，不得作為證據。被告以外之人於審判外之陳述，雖不符同
  法第159條之1至第159條之4之規定，而經當事人於審判程序同
  意作為證據，法院審酌該言詞陳述或書面陳述作成時之情況，
  認為適當者，亦得為證據；當事人、代理人或辯護人於法院調
  查證據時，知有第159條第1項不得為證據之情形，而未於言詞
  辯論終結前聲明異議者，視為有前項之同意，刑事訴訟法第15
  9條第1項、第159條之5第1項、第2項分別定有明文。查本案下
  述據以認定被告犯罪之供述證據，檢察官、被告於本院準備程
  序及審理時均未爭執其證據能力，且迄於言詞辯論終結前均未
  聲明異議（見本院卷第49、79頁），復經審酌該等言詞陳述或
  書面作成時之情況並無違法、不當或顯不可信之狀況，依刑事
  訴訟法第159條之5第2項規定，均有證據能力。又本判決以下
  所引用之非供述證據，無刑事訴訟法第159條第1項傳聞法則之
  適用，審酌上開證據資料作成時之情況，因與本案待證事實具
  有關聯性，且無證據證明係公務員違法取得，依同法第158條
  之4反面解釋，亦均有證據能力。
二、認定事實所憑之證據及理由
㈠上開事實，業據被告於原審及本院審理時均坦承不諱（見原審1
  11年度交易字第100號卷第26、34、74頁、本院卷第49、83至8
  4頁），並有道路交通事故現場圖、道路交通事故調查報告表㈠
  ㈡、證號查詢汽車駕駛人資料、車號查詢汽車車籍資料各1份、
  現場照片暨監視器畫面截圖16張、衛生福利部桃園醫院診斷證
  明書4紙、110年11月22日桃醫醫字第1101912805號函暨病歷紀
  錄1份及原審勘驗筆錄暨附件1份在卷可佐（見桃園地檢110年
  度他字第455號卷第35至41、45至47、55至73頁、原審110年度
  桃交簡字第1680號卷第37至38、41至43、49至454頁、本院卷
  第65頁），足認被告上開任意性自白核與事實相符，堪以採信
  。
㈡按汽車行駛時，駕駛人應注意車前狀況及兩車並行之間隔，並
  隨時採取必要之安全措施，不得在道路上蛇行，或以其他危險
  方式駕車，道路交通安全規則第94條第3項定有明文，本件被
  告雖未領有自用小客車之駕駛證照，有上開證號查詢汽車駕駛
  人資料可佐，然其為智識正常之成年人，對於上開交通規則仍
  應自知甚詳，並負有上開注意義務，而本件事故發生當時天候
  晴、夜間有照明、柏油路面乾燥、無缺陷且無障礙物、視距良
  好，並無不能注意之情形，有前揭道路交通事故調查報告表㈠1
  紙、監視器畫面截圖4張在卷可佐。被告雖陳稱當晚伊行經撞
  到被害人的前一路口有部貨車擋住伊的視線，原審勘驗的監視
  器有照到伊撞到被害人的路口，前一個路口沒有監視器等語（
  見本院卷第49、85頁），然查被告於109年10月2日晚間9時13
  分許，駕駛車牌號碼0000-00號自用小客車，沿桃園市中壢區
  榮民路往南向直行，行經桃園市中壢區榮民路與興安二街時，
  若有切實注意車前狀況，當可見被害人自上開交岔路口之路旁
  橫越榮民路之車道，有原審勘驗筆錄1份暨附件在卷可佐（勘
  驗結果詳如附表一所示，見原審110年度桃交簡字第1680號卷
  第37至38、41至43頁），被告卻疏未注意及此，貿然直行追撞
  橫越馬路之被害人，被告對於本件交通事故之發生具有前述過
  失甚明。
㈢按重傷者，謂下列傷害：1.毀敗或嚴重減損一目或二目之視能
  ；2.毀敗或嚴重減損一耳或二耳之聽能；3.毀敗或嚴重減損語
  能、味能或嗅能；4.毀敗或嚴重減損一肢以上之機能；5.毀敗
  或嚴重減損生殖之機能；6.其他於身體或健康，有重大不治或
  難治之傷害，刑法第10條第4項定有明文。所謂嚴重減損，係
  指所受之傷害，經過相當之診治，雖未完全喪失機能，但不能
  回復原狀而嚴重減損效能者而言。查被害人於本件交通事故發
  生當日（即109年10月2日）即前往衛生福利部桃園醫院急診，
  於109年10月8日進行顱骨切開手術，於109年10月29日轉入呼
  吸照護中心，並診斷受有硬腦膜上出血、硬腦膜下出血、蜘蛛
  膜下腔出血併顱骨切開術後、頭部外傷併顱骨骨折、左側顱內
  出血、骨盆骨折、肺炎併呼吸器依賴、尿路感染等傷勢，有衛
  生福利部桃園醫院診斷證明書4紙在卷可佐（見桃園地檢110年
  度他字第455號卷第35至39頁、本院卷第65頁），經原審依職
  權函詢衛生福利部桃園醫院本件被害人之傷勢，函詢結果為被
  害人迄今仍受有創傷性硬腦膜下出血、腦震盪、硬膜上出血，
  伴有24小時意識喪失等無法自理生活之傷勢，且被害人於受傷
  1年後日常生活仍無法自理，有衛生福利部桃園醫院110年11月
  22日桃醫醫字第1101912805號函暨病歷資料1份在卷可佐（見
  原審110年度桃交簡字第1680號卷第49至454頁）；另被害人於
  111年1月5日、3月30日、6月22日、9月14日於衛生福利部桃園
  醫院門診追蹤治療，經診斷「多處損傷」、「創傷性硬腦膜下
  出血，伴有超過24小時意識喪失，不能回復」、「硬膜上出血
  ，伴有超過24小時意識喪失，不能回復到先前」，「因腦傷之
  後遺症，目前日常生活無法自理，需專人全日照顧」，有衛生
  福利部桃園醫院111年9月14日診斷證明書在卷可佐（見本院卷
  第65頁），是以，被害人經治療後，仍有24小時意識喪失之情
  況，且無法自理日常生活，足認被害人之傷勢已達難以治癒之
  程度，核屬刑法第10條第4項第6款規定之重傷，被害人既係因
  遭被告駕車撞擊而受有上揭傷害，被告之過失行為與被害人所
  受重傷害結果間，即有相當因果關係。
㈣綜上，本案事證已臻明確，被告犯行足堪認定，應依法論科。
三、論罪科刑
㈠按道路交通管理處罰條例第86條第1項關於汽車駕駛人，無駕駛
  執照駕車、酒醉駕車、吸食毒品或迷幻藥駕車、行駛人行道或
  行經行人穿越道不依規定讓行人優先通行，因而致人受傷或死
  亡，依法應負刑事責任者，加重其刑至二分之一之規定，係就
  刑法第276條第1項之過失致人於死罪、同條第2項之業務過失
  致人於死罪，同法第284條第1項之過失傷害（及致重傷）罪、
  同條第2項之業務過失傷害（及致重傷）罪之基本犯罪類型，
  對於加害人為汽車駕駛人，於從事駕駛汽車之特定行為時，或
  於行駛人行道、行經行人穿越道之特定地點，不依規定讓行人
  優先通行，因而致人受傷或死亡之特殊行為要件予以加重處罰
  ，已就上述刑法第276條第1項、第2項，第284條第1項、第2項
  各罪犯罪類型變更之個別犯罪行為予以加重，而成另一獨立之
  罪名，自屬刑法分則加重之性質（最高法院92年度第1次刑事
  庭會議決議、99年度台非字第198號判決亦同此旨）。本件被
  告無駕駛證照駕駛車牌號碼0000-00號自用小客車，有上開證
  號查詢汽車駕駛人資料1紙在卷可佐，因而致被害人受有前開
  重傷害，故核被告所為，係犯道路交通管理處罰條例第86條第
  1項、刑法第284條後段之汽車駕駛人無駕駛執照犯過失致重傷
  害罪，並應依道路交通管理處罰條例第86條第1項規定加重其
  刑。聲請簡易判決處刑要旨雖認被告係犯道路交通管理處罰條
  例第86條第1項、刑法第284條前段之汽車駕駛人無駕駛執照過
  失傷害罪，惟因社會基本事實同一，原審及本院於審理時業已
  諭知上開事實及罪名（見原審111年度交易字第100號卷第25至
  26、31至32頁、本院卷第47至48、77至78、83頁），業已保障
  被告之防禦權，爰依法變更起訴法條，併此說明。　
㈡又實質上或裁判上一罪之案件，檢察官就犯罪事實一部起訴者
  ，依刑事訴訟法第267條規定，其效力及於全部，受訴法院基
  於審判不可分原則，對於未經起訴之其餘事實，應合一審判，
  此為犯罪事實之一部擴張，不發生變更起訴法條問題（最高法
  院97年度台上字第6351號判決意旨參照）。聲請簡易判決處刑
  意旨雖僅記載被害人之傷勢為硬腦膜上出血、硬腦膜下出血及
  蜘蛛膜下腔出血等傷勢，而漏未提及被害人受有蜘蛛膜下腔出
  血併顱骨切開術後、頭部外傷併顱骨骨折、左側顱內出血、骨
  盆骨折、肺炎併呼吸器依賴、尿路感染等傷勢，以及經治療後
  ，仍受有創傷性硬腦膜下出血、腦震盪、硬膜上出血，伴有24
  小時意識喪失等無法自理生活之重傷害等情，然此乃傷害程度
  之差異，犯罪事實則屬相同，就此同一過失行為所致之結果，
  屬於事實之擴張，為實質上同一案件，為聲請簡易判決效力所
  及，基於審判不可分原則，法院自得併予審酌。
㈢刑之減輕部分
　本件被告於肇事後留在現場，並於有偵查犯罪權限之機關或公
  務員知悉本件犯罪人之前，即員警前往現場處理時，當場承認
  其為肇事人，並表示願意接受裁判，有桃園市政府警察局中壢
  分局中壢交通中隊道路交通事故肇事人自首情形紀錄表1紙在
  卷可佐（見桃園地檢110年度他字第455號卷第53頁），符合刑
  法第62條前段自首之規定，爰依法減輕其刑，並依刑法第71條
  第1項之規定先加重其刑後減輕之。
四、上訴駁回之理由
㈠原審本於同上見解，適用道路交通管理處罰條例第86條第1 項
  ，刑法第284條後段、第62條前段，刑法施行法第1條之1第1 
  項等規定，以行為人責任為基礎，審酌案發當時不論路況、視
  距均屬良好，被告駕駛車輛卻未遵守上開交通規則，漠視其他
  用路人生命、身體、財產安全之心態，並致使被害人孔○萍受
  有事實欄所載之重傷害，不僅對被害人造成終生無法回復之嚴
  重傷害，更間接增加其家屬照顧之負擔，所為自應嚴予非難，
  並審酌被告犯後雖坦承犯行，惟迄今均未與被害人或代行告訴
  人達成和解或取得渠等原諒之犯後態度（見原審111年度交易
  字第100號卷第28頁、第34頁至第35頁），併審酌被告於警詢
  時自陳國中畢業之智識程度、家庭經濟狀況小康、職業為服務
  業（見桃園地檢110年度他字第455號卷第19頁）暨代行告訴人
  之量刑意見（見原審111年度交易字第100號卷第75頁）等一切
  情狀，量處有期徒刑10月。核其認事用法並無違誤，量刑亦無
  失衡。
㈡被告上訴意旨略以：刑期太重；被告為單親媽媽，家庭都靠伊
  個人維持家計，每個月還要繳車貸跟一些債務要償還，每月薪
  資才新臺幣（下同）兩萬多元，加上加班費才3萬初而已，請
  減輕刑期；伊媽媽身體不好，如果伊進去的話，小孩上學費用
  及家裡開銷沒有人承擔，伊前夫沒有管小孩的任何費用，小孩
  現在高二，如果分期罰款的話伊可以接受，希望不要入監服刑
  ；伊沒有辦法入監服刑，因為家裡所有開支都是靠伊一個人維
  持等語（見本院卷第19、48、78頁)。
㈢按量刑之輕重，係屬為裁判之法院得依職權裁量之事項，苟其
  量刑已以行為人之責任為基礎，並斟酌刑法第57條所列一切情
  狀，在法定刑度內，酌量科刑，如無偏執一端，致明顯輕重失
  衡情形，不得遽指為不當或違法（最高法院72年度台上字第66
  96號判例、99年度台上字第189號判決意旨參照）。又刑罰之
  量定屬法院自由裁量之職權行使，但仍應審酌刑法第57條所列
  各款事由及一切情狀，為酌量輕重之標準，並非漫無限制，在
  同一犯罪事實與情節，如別無其他加重或減輕之原因，下級法
  院量定之刑，亦無過重或失輕之不當情形，則上級法院對於下
  級法院之職權行使，原則上應予尊重(最高法院85年度台上字
  第2446號判決意旨參照)。原審就被告之素行、犯罪情節、所
  生損害、犯後態度、智識程度、家庭經濟狀況等刑法第57條所
  定科刑輕重應審酌之事項均已加以審酌，並適用刑法第62條前
  段減刑規定，其量定之刑罰，並未逾法定刑度，亦無濫用自由
  裁量權限或違反比例原則，酌及被害人因此遭受無法回復之嚴
  重傷害，縱將被告上訴所稱單親家庭等節納入考量，原審所量
  刑度仍與被告本案犯行之罪責相當，量刑尚屬妥適，並無輕重
  失衡、違反罪刑相當原則而顯然過重情形，應予維持。至被告
  主張其對母、兒子需負擔扶養義務，本案109年10月發生迄今
  已有相當時日，允宜由被告預為安排家人生活，或尋求親、友
  或社政機關協助，併此敘明。從而，原審量刑，縱與被告主觀
  上之期待有所落差，仍難指其有何不當或違法。被告上訴指摘
  原審量刑過重，為無理由，應予駁回。　　
據上論斷，應依刑事訴訟法第368條，判決如主文。
本案經檢察官詹佳佩聲請簡易判決處刑，檢察官劉異海到庭執行
職務。
中　　華　　民　　國　　111 　年　　11　　月　　24　　日
                  刑事第十八庭  審判長法  官  何俏美
                                      法  官  陳海寧
                                      法  官  葉乃瑋
以上正本證明與原本無異。
如不服本判決，應於收受送達後20日內向本院提出上訴書狀，其
未敘述上訴之理由者並得於提起上訴後20日內向本院補提理由書
（均須按他造當事人之人數附繕本）「切勿逕送上級法院」。
                                      書記官  程欣怡
中　　華　　民　　國　　111 　年　　11　　月　　24　　日
附錄：本案論罪科刑法條全文
中華民國刑法第284 條
因過失傷害人者，處一年以下有期徒刑、拘役或十萬元以下罰金
；致重傷者，處三年以下有期徒刑、拘役或三十萬元以下罰金。
附表一
編號 勘驗標的 勘驗結果   1 監視器畫面 21：17：57，畫面中可見本案路口設有 黃色網狀線，榮民路為未劃設慢車道之 雙向二車道。被害人行走於本案路口， 欲穿越榮民路；21：18：02，被害人於 本案路口與榮民路向北車道中間交界處 靜止站立，左右擺頭確認車況後，繼續 行走本案路口、穿越榮民路；21：18： 09，被害人穿越榮民路向北車道，行走 至榮民路向南車道與本案路口交界處。 被告所駕自用小客車於榮民路向南車道 保持速度直行，逐漸靠近本案路口；2 1：18：10，被害人持續行走於本案路 口與榮民路向南車道交界處。被告所駕 自用小客車持續直行於榮民路向南車 道、駛近本案路口，並未減速。此時被 害人與被告所駕自用小客車距離甚近； 21：18：11-21 ：18：12，被告所駕自 小客車車頭撞擊被害人。